臺灣高雄地方法院刑事判決　　　　　　　95年度訴字第3951號
公　訴　人　臺灣高雄地方法院檢察署檢察官
被　　　告　甲○○
上列被告因毒品危害防制條例案件，經檢察官提起公訴（95年度
毒偵字第7887號）及移送併辦（95年度毒偵字第8867號、8924號
、96年度毒偵字第1093號），被告於準備程序中就被訴事實為有
罪之陳述，經告以簡式審判之旨，本院合議庭裁定由受命法官獨
任進行簡式審判程序，判決如下：
    主  文
甲○○施用第一級毒品，累犯，處有期徒刑拾月，扣案之海洛因
肆包 (驗後淨重總計貳伍點參陸公克）及其上包裝袋均沒收銷燬
。又施用第二級毒品，累犯，處有期徒刑陸月，扣案之甲基安非
他命伍包 (驗後淨重總計參肆點捌貳公克）及其上包裝袋均沒收
銷燬，扣案之鏟管貳支、安非他命吸食器壹個均沒收。應執行有
期徒刑壹年，扣案之海洛因肆包 (驗後淨重貳伍點參陸公克) 、
甲基安非他命伍包 (驗後淨重總計參肆點捌貳公克）及其上包裝
袋均沒收銷燬，扣案之甲基安非他命殘渣袋壹個沒收銷燬，扣案
之鏟管貳支、安非他命吸食器壹個沒收之。
    事  實
一、甲○○前因施用毒品案件，經本院裁定送戒治處所強制戒治
    ，於民國90年6 月20日執行完畢，復因違反毒品危害防制條
    例案件，經本院於93年9 月3 日以93年度簡字第3505號判決
    有期徒刑5 月確定，於94年5 月16日執行完畢釋放；詎仍不
    知悔改，明知海洛因及甲基安非他命業經公告列為毒品危害
    防制條例第2 條第2 項第1 款、第2 款之第一、二級毒品，
    均不得非法持有、施用，卻仍基於施用第一級毒品海洛因、
    第二級毒品甲基安非他命之犯意，而為下列犯行：
(一)於95年9 月13日晚間6 時許，在大寮鄉中興村4 巷16號住處
    ，以將海洛因捲入香菸及將甲基安非他命放入玻璃球燒烤吸
    食所生煙霧之方式，分別施用第一級毒品海洛因、甲基安非
    他命各一次，嗣於同日14時許，在高雄縣鳥松鄉○○路29號
    山水大廈停車場，為警持搜索票查獲甲○○所駕駛、蘇麗香
    （另案起訴）所有、車號3096-GP 號之自小客車車內藏有海
    洛因4 小包 (含袋共重25.5公克)、 甲基安非他命5 小包 (
    含袋共重34.1公克)、 塑膠鏟管2 支。
(二)於96年9 月29日至30日內某時，在高雄縣大寮鄉○○路4 巷
    16號，將甲基安非他命置於玻璃管內燒烤施用第二級毒品甲
    基安非他命一次；復於95年10月16日21時40分許往前回溯24
    小時內某時，在高雄縣大寮鄉○○路4 巷16號，以將海洛因
    摻入香菸內及將甲基安非他命置於玻璃管內燒烤之方式，分
    別施用第一級毒品海洛因及第二級毒品甲基安非他命各一次
    。嗣經警於分別通知施以定期尿液檢驗並徵得甲○○同意採
    集尿液送驗呈甲基安非他命及嗎啡陽性反應。
(三)於96年1 月9 日某時，在高雄縣大寮鄉○○村○○路4 巷16
    號住處，以燒烤方式施用甲基安非他命一次。嗣於同年月12
    日13時25分，甲○○騎乘機車SA5-916 號行經高雄縣鳳山市
    ○○路與光復路口盤檢查獲，並扣得施用後剩餘之甲基安非
    他命殘渣袋1 個 (驗前毛重0.01公克)。 警於徵得被告同意
    採集尿液送驗結果，均呈甲基安非他命及嗎啡陽性反應，始
    悉上情。
二、案經高雄縣政府警察局仁武分局、林園分局、鳳山分局報告
    臺灣高雄地方法院檢察署檢察官偵查起訴及併案。
    理  由
一、按毒品危害防制條例於92年7 月9 日修正公布，自93年1 月
    9 日施行，其中第20條、第23條將施用毒品之刑事處遇程序
    ，區分為「初犯」及「5 年內再犯」、「5 年後再犯」。依
    其立法理由之說明：「初犯」，經觀察、勒戒或強制戒治後
    ，應為不起訴處分或不付審理之裁定；經觀察、勒戒或強制
    戒治執行完畢釋放後，「5 年內再犯」者，因其再犯率甚高
    ，原實施之觀察、勒戒及強制戒治既已無法收其實效，爰依
    法追訴或裁定交付審理。至於經觀察、勒戒或強制戒治執行
    完畢釋放後，「5 年後再犯」者，前所實施之觀察、勒戒或
    強制戒治已足以遮斷其施用毒品之毒癮，為期自新及協助其
    斷除毒癮，仍適用「初犯」規定，先經觀察、勒戒或強制戒
    治之程序。從而依修正後之規定，僅限於「初犯」及「5 年
    後再犯」二種情形，始應先經觀察、勒戒或強制戒治程序。
    倘被告於5 年內已再犯，經依法追訴處罰，縱其第三次（或
    第三次以上）再度施用毒品之時間，在初犯經觀察、勒戒或
    強制戒治執行完畢釋放5 年以後，已不合於「5 年後再犯」
    之規定，且因已於「5 年內再犯」，顯見其再犯率甚高，原
    實施觀察、勒戒或強制戒治，已無法收其實效，即應依該條
    例第10條處罰，最高法院95年度第7 次刑事庭會議決議闡釋
    甚明。查本件被告甲○○因施用毒品，於90年6 月20日強制
    戒治執行完畢，復於5 年內因施用毒品案件，經本院於93年
    9 月3 日以93年度簡字第3505號判決有期徒刑5 月確定，有
    臺灣高等法院被告前案紀錄表在卷可稽，揆諸前開決議意旨
    ，自應依法論科。又本件被告所犯為死刑、無期徒刑或最輕
    本刑為三年以上有期徒刑以外之罪，其於準備程序中就被訴
    事實為有罪之陳述，經法官告知簡式審判程序之旨，並聽取
    公訴人之意見後，本院合議庭依刑事訴訟法第273 條之1 第
    1 項規定，裁定由受命法官獨任進行簡式審判程序，合先敘
    明。
二、訊據被告對上開犯行均坦承不諱，經查：
(一)被告於95年9 月13日採集之尿液，經具備鑑定尿液中毒品反
    應專業能力之臺灣檢驗科技股份有限公司以酵素免疫分析法
    初步檢驗，再以氣相層析質譜儀法確認檢驗，呈嗎啡及甲基
    安非他命陽性反應，有該公司95年10月5 日檢體編號297 號
    之濫用藥物尿液檢驗報告書、及高雄縣政府警察局仁武分局
    大華所偵辦毒品案件尿液採證檢驗對照表 (代碼：297 。嫌
    疑人姓名：甲○○。)各 一紙附卷可稽 (95年毒偵字第7887
    號第52頁、第32頁）。當日扣案之海洛因4 包經送法務部調
    查局以化學呈色法、氣相層析質譜儀分析法鑑定結果，均含
    第一級第6 項毒品海洛因成分；扣案安非他命5 包，經送高
    雄醫學大學附設中和紀念醫院檢驗，以TLC 薄層色層分析法
    及GC-Ms 氣體色層- 質譜分析法，結果判定均呈甲基安非他
    命陽性反應，有法務部調查局鑑定書一紙、高雄醫學大學附
    設中和紀念醫院檢驗報告書五紙附卷可按。另扣得剷管2 支
    可資佐證。
(二)被告於95年10月1 採集之尿液，經臺灣檢驗科技股份有限公
    司以上開方法檢驗，呈甲基安非他命陽性反應，有該公司95
    年10月16日檢體編號林偵0292號之濫用藥物尿液檢驗報告書
    、及高雄縣政府警察局林園分局偵辦毒品危害防制條例案被
    移送者姓名及代碼照表 (代碼：林偵0292。姓名：甲○○）
    各一紙附卷可參 (95年度毒偵字第8867號第9 頁、第8 頁）
    。
(三)被告於95年10月16採集之尿液，經長榮大學以前開檢驗，呈
    嗎啡及甲基安非他命陽性反應，有該大學95年10月16日檢體
    編號12112 號之濫用藥物尿液檢驗報告書、及列管毒品人口
    尿液檢體採集送驗紀錄表 (代碼：12112 。嫌疑人姓名：甲
    ○○。）各一紙附卷可稽 (95年毒偵字第8924號第8 頁、第
    10 頁），並扣得玻璃吸食器1個可資佐證。
(四)被告於96年1 月12日採集之尿液，經臺灣檢驗科技股份有限
    公司以上開方法檢驗，呈甲基安非他命陽性反應，有該公司
    96 年1月29日檢體編號020 號之濫用藥物尿液檢驗報告書，
    及鳳山分局偵辦毒品案件嫌疑人尿液採集編號對照表 (編號
    ：020 。姓名：甲○○。採尿日期：96年1 月12日)各 一紙
    附卷可稽 (96年度毒偵字第1093號第23頁、高雄縣政府警察
    局鳳山分局警卷）。
(五)人體施用第二級毒品安非他命，可於施用後後1 至4 天內自
    尿液中檢出，人體施用第一級毒品海洛因後，可於2 至4 天
    內自尿液驗出嗎啡之醫學經驗，經行政院衛管制藥品管理局
    91年10月3 日管檢字第110436號函文釋示明確。
(六)綜上所述，本件事證明確，被告出於任意性之自白與事實相
    符，其犯行已堪認定。
三、按刑事法若干犯罪行為態樣，本質上原具有反覆、延續實行
    之特徵，立法時既予特別歸類，定為犯罪構成要件之行為要
    素，則行為人基於概括之犯意，在密切接近之一定時、地持
    續實行之複次行為，倘依社會通念，於客觀上認為符合一個
    反覆、延續性之行為觀念者，於刑法評價上，即應僅成立一
    罪，有最高法院95年度台上字第1079號判決可資參照。蓋此
    種犯罪，只需包括論以一罪，已足以評價其不法內涵，無須
    另論以數罪，此即學理上所稱「集合犯」。而施用毒品具成
    癮性，甚難戒斷，施用者為追求快感並避免毒癮發作之痛苦
    ，須持續、密接施用毒品以解癮，是施用毒品行為，本質上
    具有反覆實施之特性，而多次施用毒品之犯行，社會通念亦
    認為客觀上符合一個反覆、延續性之行為觀念。又被告前經
    觀察、勒戒，已如前述，其於勒戒完畢後仍為本件多次施用
    毒品犯行，顯已具成癮之病患人格特質，主觀上當有不斷施
    用之犯意。綜上所述，被告95年9月13日迄96年1月12日之犯
    行已符合集合犯之要件，揆諸上開說明，應認僅成立一罪。
    末按本件以集合犯論處，雖與先前實務見解認係成立連續犯
    不同，然此僅屬法律見解之變更，與新舊法比較無涉，附此
    敘明。
四、核被告所為，係犯毒品危害防制條例第10條第1、2項之施用
    第一級、第二級毒品罪，其持有毒品之低度行為應為施用毒
    品之高度行為所吸收，不另論罪。被告所犯上開兩罪間，罪
    名有異，行為亦殊，應與分論併罰。查被告甲○○前因施用
    毒品案件，經本院以93年度簡字第3050號判處有期徒刑5 月
    確定，於94年5 月16日執行完畢，有臺灣高等法院被告前案
    記錄表在卷可稽，其於執行完畢後5 年內故意再犯本件施用
    第一級、第二級毒品之有期徒刑以上之罪，均為累犯，各依
    刑法第47條第1 項加重其刑。爰審酌被告施用毒品，觀察勒
    戒不起訴處分後猶不知悔悟，犯後坦承犯行態度良好及其犯
    罪之動機、目的、施用期間、次數、所生身心之危害等一切
    情狀，量處如主文所示之刑。另扣押之海洛因4 包(驗 後淨
    重25.36 公克)、 甲基安非他命5 包 (驗後淨重總計34.82
    公克)， 為毒品危害防制條例所定之第一級、第二級毒品，
    應依同條例第18條第1 項前段沒收銷燬之，扣案之甲基安非
    他命1 包 (驗前毛重0.01公克）據被告供稱係其施用後剩餘
    之殘渣袋，本院審酌其重量甚輕，且被告經驗尿後確有施用
    安非他命，認被告所述應可採信，然該殘渣袋與上開毒品之
    包裝袋均用以包裹毒品，難以與毒品完全析離，應一併諭知
    沒收銷燬。扣案之安非他命吸食器1 個及剷管2之 均係供被
    告施用第二級毒品罪所用之物，應依刑法第38條第1 項第2
    款沒收之。
據上論斷，應依刑事訴訟法第273 條之1 第1 項、第299 條第1
項前段，毒品危害防制條例第10條第1 項、第2 項、第18條第1
項前段，刑法第11條、第47條第1 項、第51條第5 款、第38 條
第1 項第2 款，判決如主文。
本案經檢察官乙○○到庭執行職務。
中　　華　　民　　國　　96　　年　　4 　　月　　13　　日
                  刑事第九庭    法　官   王奕勛
以上正本證明與原本無異。
如不服本判決，應於收受送達後10日內向本院提出上訴書狀。
中　　華　　民　　國　　96　　年　　4 　　月　　13　　日
　　　　　　　　　　 　　       書記官   陳心儀
附錄本案論罪科刑法條：
毒品危害防制條例第10條第1 項、第2項
毒品危害防制條例第10條
施用第一級毒品者，處 6 月以上 5 年以下有期徒刑。
施用第二級毒品者，處 3 年以下有期徒刑。
